【裁判字號】    91,訴,817
【裁判日期】    920408
【裁判案由】    殺人未遂
【裁判全文】
臺灣桃園地方法院刑事判決                          九十一年度訴字第八一七號
    公  訴  人  臺灣桃園地方法院檢察署檢察官
    被      告  甲○○
    指定辯護人  本院公設辯護人  丁○○
右列被告因殺人未遂案件，經檢察官提起公訴（九十一年度偵字第八四八二號），本
院判決如左：
    主  文
甲○○傷害人之身體，處有期徒刑貳月，如易科罰金，以參佰元折算壹日。
    事  實
一、甲○○前因至桃園縣大園鄉○○街二十七號丙○○姊姊（即李漢瑛）住處，與丙○○、乙○○等人打麻將、飲酒聊天，因故發生爭執，心生嫌隙，竟基於普通傷
    害之故意，於民國九十一年四月廿七日凌晨三時卅五分許，持非其所有之剪刀至
    上開處所，見丙○○背對客廳大門坐在板凳上與乙○○聊天，不由分說即朝丙○○左側肩膀及右側肩胛骨處各刺一下，並持椅子欲毆打丙○○，致丙○○左側肩
    膀及右肩胛骨處各受有１ｘ２ｘ２（公分）及１ｘ１ｘ２（公分）之刺傷，乙○○在旁見狀乃拿起掃把防衛，並伺機欲將甲○○手中剪刀打落，甲○○始逃離該
    屋，但仍為乙○○及行經該處之鄰居戊○○，會同接獲報案趕往處理之員警合力
    逮捕，並扣得剪刀一把。
二、案經丙○○訴由桃園縣警察局大園分局報請台灣桃園地方法院檢察署檢察官偵查
    起訴。
    理  由
一、訊據被告甲○○矢口否認有右揭傷害犯行，辯稱：當天到告訴人丙○○家打牌，
    因與丙○○發生言語爭執，丙○○拿剪刀欲刺伊，伊才搶奪該把剪刀，但因戊○○拿鐵棍從背後毆打，致剪刀不小心刺到丙○○，並沒有故意傷害或殺人的意思
    云云，經查：
    (一)告訴人丙○○於上開時、地，遭被告甲○○持剪刀刺傷，致其左肩膀及右肩胛
      骨處分別受有１ｘ２ｘ２（公分）及１ｘ１ｘ２（公分）之刺傷一情，業據告
      訴人丙○○於警訊、偵訊及本院調查時均指訴：當時伊背對著門跟乙○○在客
      廳聊天，甲○○進來時伊沒有看到他，忽然甲○○就拿東西刺伊背後，回頭看
      甲○○時，頭戴安全帽，右手拿剪刀，甲○○說他有帶東西，伊才感覺到後面
      在流血，甲○○一直罵，還拿旁邊的板凳打伊，那時乙○○就跑到一樓的後面
      去拿掃把要打甲○○，甲○○看到乙○○拿掃把來就跑出去了，等到警車來時
      ，伊才出去等語甚詳（見偵卷第九頁至第十頁、第三三頁反面至第三四頁、本
      院九十一年九月十三日訊問筆錄），核與證人乙○○、戊○○所證述之情節大
      致相符（見偵卷第十二頁、第十四頁至第十五頁、第三四頁、本院九十一年九
      月十三日訊問筆錄），並有敏盛綜合醫院大園分院之診斷證明書及丙○○當日
      之急診病歷資料各一份、扣案剪刀一把可資佐證（見偵卷第三十六頁），而上
      情復為被告甲○○所自承，是被告甲○○於九十一年四月二十七日凌晨三時三
      十五許，持扣案剪刀，刺傷告訴人丙○○左側肩膀及右肩胛骨部分之事實，應
      堪認定。
    (二)被告雖辯稱係因告訴人丙○○持剪刀欲殺他，其基於防衛才奪下剪刀，後因被
      戊○○自背後毆打，才不小心刺到告訴人丙○○云云。然依前開敏盛綜合醫院
      大園分院之診斷證明書所載告訴人丙○○之受傷情形為：背部刺傷（１×２×
      ２公分及１×１×２公分），於九十一年四月二十七日急診，接受縫合手術，
      於同年四月二十九日、五月一日、五月三日、五月六日、五月八日、五月十七
      日回診（見偵查卷第三十六頁），另經本院依職權調閱告訴人丙○○上開急診
      病歷資料，資料顯示：告訴人丙○○於九十一年四月二十七日三時二十五分到
      院急診同日四時五分許離院，其受傷部分為人體左側肩膀及右側肩胛骨一情，
      亦有敏盛綜合醫院大園分院九十一年九月九日敏園字第九一００四四號函記所
      檢附之急診病歷資料在卷可稽。是果如被告所辯係於爭執中無意間刺傷告訴人
      ，告訴人受傷部位怎會是左側肩膀、右肩胛骨兩處，顯見被告是刻意持剪刀刺
      傷告訴人；況按正當防衛必須對於現在不法之侵害始得為之，侵害業已過去，
      即無正當防衛可言，故侵害已過去後之報復行為，自不得主張防衛權，此有最
      高法院著有三十年上字第一０四０號判例可資參照，查本件被告甲○○係持扣
      案剪刀至上開處所趁告訴人丙○○不及防備之際，朝丙○○左側肩膀及右側肩
      胛骨部位刺一情，業據告訴人丙○○、證人乙○○、戊○○等人於警訊、偵訊
      及本院調查時證述甚詳，業如前述，是被告並非當場與告訴人丙○○發生爭執
      ，亦查無積極證據足資證明被告於當時係因遭受現在不法之侵害始刺傷告訴人
      ，從而，被告顯係基於故意傷害告訴人，至為灼然，其辯稱係因丙○○持剪刀
      欲刺殺，才搶下剪刀云云，應屬避就之詞，無可憑採。
    (三)而告訴人丙○○雖一再指稱被告係蓄意欲置伊於死地云云，然查被告甲○○雖
      手持剪刀刺傷告訴人，致告訴人受有左肩膀、右肩胛骨二處傷勢，惟就告訴人
      所受傷勢程度為刺傷、傷口大小為１×２×２公分及１×１×２公分等情以觀
      ，告訴人丙○○所受傷勢尚非屬人體致命部位，亦未及深入人體，若果被告確
      有殺害告訴人之意，在被告欲致告訴人於死地之意念驅使下，衡情必會下手凶
      猛，則在告訴人、周遭證人均未及防備，被告奮力猛刺之情形下，告訴人焉有
      可能所受刺洞傷深度僅上述程度？又果被告真有殺人故意，則在手持如扣案剪
      刀之利刃，要致人於死應不會只對告訴人肩膀兩側等非人體重要器官部位下手
      ，亦不會只造成告訴人上開傷害，況告訴人於本院調查時亦陳稱：被告於上開
      行為當時，只罵粗話、要給伊好看，但未有說「給你死」等語（見本院九十一
      年九月十三日訊問筆錄），亦可徵被告應無戕害告訴人生命之犯意。從而，本
      件被告甲○○雖手持利器（扣案剪刀）將告訴人刺傷，但係出於傷害告訴人身
      體之犯意，尚無殺害告訴人之意，應堪認定。
    從而，本件事證明確，被告甲○○前開所辯，顯係卸責推諉之詞，無足採信，被
    告犯行已經證明，應依法論科。
二、核被告甲○○所為，係犯刑法第二百七十七條第一項傷害罪。公訴人雖認被告係
    涉犯刑法第二百七十一條第一項、第三項殺人未遂罪嫌，惟按殺人罪之成立，須
    於實施殺害時，即具有使其喪失生命之故意，方足當之，倘缺乏此種故意，要難
    遽以殺人罪論處；而縱使是殺人未遂罪，其構成要件乃必以行為人有戕害他人生
    命之故意，著手於刺殺之實行而未發生死亡之結果方有該當（最高法院四十七年
    台上字第一三六四號判例參照）。質言之，必須行為人在主觀上有殺害他人性命
    之意思，並有進而實施殺害行為，足致戕害他人性命之認識，復在客觀上已進而
    實施殺害行為，以遂行其戕害他人性命之初發目的，實現其犯罪構成事實者，始
    稱相當。然被告是否具有殺人之故意，本係其內心想法，若非被告自白，外人無
    從窺知，通常僅能由被告行為動機、原因，行諸於外之客觀行為及行為當時相關
    情狀，綜合而為認定，即應就行為人有無殺人之動機、告訴人受傷之部位、告訴
    人所受傷害之程度、行為人所持兇器之種類、行為人所持兇器殺害之方法、行為
    人之犯後舉動等情況証據為之認定，非謂一經持刀或以刀刺人，即必有殺人之故
    意，此有最高法院十九年上字第七一八號著有判例、八十年度台上字第五六二號
    、八十七年度台上字第四四九四號判決可資參照。經查：(一)告訴人丙○○之受傷
    情形，依敏盛綜合醫院大園分院之診斷證明書記載僅為背部刺傷，而急診病歷資
    料亦顯示：告訴人丙○○於九十一年四月二十七日三時二十五分到院急診，同日
    四時五分許即自行離院一情，有上開醫院出具之診斷證明書及九十一年九月九日
    敏園字第九一００四四號函暨所檢附之急診病歷資料附卷可稽。是顯見告訴人所
    受傷勢尚非嚴重，未傷及人體重要部位，否則當無於入院後四十分鐘即行離院之
    理；(二)再參以告訴人丙○○僅受有左肩膀、右肩胛骨二處傷勢，傷口大小為１×
    ２×２公分及１×１×２公分一情，業如前述，若被告確有殺害告訴人之意，在
    被告欲致告訴人於死地之意念驅使下，衡情必會下手凶猛，則在奮力猛刺之情形
    下，告訴人焉有可能所受刺洞傷深度僅上述程度？且告訴人所受傷害非屬人體致
    命部位亦未及深入人體，可見被告應無殺害告訴人之故意，雖被告係持利器（扣
    案剪刀）刺傷告訴人，然此反可見被告持用該剪刀傷人之方法應非係要致告訴人
    於死地，否則以持如扣案剪刀之利刃，要致人於死應不會只對人體為上開傷害；
    (三)而被告自始至終均供稱係因打牌糾紛始刺傷被害人丙○○等語（見偵卷第六頁
    、本院九十一年十一月二十七日訊問筆錄），是被告係因細故而生口角爭執，衡
    情尚不至因此即萌殺人之決意，況告訴人於本院調查時亦陳稱：被告於上開行為
    當時，只罵粗話、要給其好看，但未有說「給你死」等語（見本院九十一年九月
    十三日訊問筆錄），均可徵被告應無戕害告訴人生命之犯意，而應僅係要傷害其
    身體以為報復。綜上所述，本件被告持扣案剪刀將告訴人刺傷，應非係出於戕害
    告訴人生命之故意，而著手於刺傷之行為，而應係出於傷害告訴人身體之傷害犯
    意，惟公訴人於其起訴書所記載被告持剪刀殺傷告訴人之犯罪事實，與本院所認
    定被告之犯罪事實並無二致，即基本社會事實屬同一，本院仍得予以審酌，並依
    法變更起訴法條，併予說明。爰審酌被告甲○○年事已高，前無任何犯罪紀錄，
    品行尚佳、僅因細故即持剪刀刺傷告訴人，致告訴人受傷之程度尚非嚴重，惟犯
    後矢口否認犯行，復未與告訴人達成民事上和解等一切情狀，爰量處如主文所示
    之刑，並諭知易科罰金之折算標準，以資懲儆。至扣案之剪刀一把，雖係被告持
    以傷害告訴人丙○○之工具，惟被告否認為其所有，復無證據證明確係被告所有
    ，故不依刑法第三十八條第一項第二款規定宣告沒收；另扣案毛巾一條，雖為被
    告自承為其所有，然查與本件傷害犯行無涉，故亦無庸宣告沒收，併此敘明。
據上論斷，應依刑事訴訟法第二百九十九條第一項前段、第三百條，刑法第二百七十
七條第一項、第四十一條第一項前段，罰金罰鍰提高標準條例第一條前段、第二條，
判決如主文。
本案經檢察官李山明到庭執行職務。
中      華      民      國    九十二    年      四      月      八      日
                                 臺灣桃園地方法院刑事第六庭
                                     審判長法  官  周政達
                                           法  官  潘進順
                                           法  官  何俏美
右正本證明與原本無異。
如不服本判決，應於判決送達後十日內向本院提出上訴狀( 應附繕本 )，上訴於
臺灣高等法院。
                                           書記官  王泰元
中      華      民      國    九十二    年      四      月      十八    日
附錄：本案論罪科刑法條全文
刑法第二百七十七條
一傷害人之身體或健康者，處三年以下有期徒刑、拘役或一千元以下罰金。
二犯前項之罪、因而致人於死者，處無期徒刑或七年以上有期徒刑，致重傷者，處三
  年以上十年以下有期徒刑。


司法院資訊處製作；財團法人民間司法改革基金會備份。
